臺灣雲林地方法院刑事判決
110年度交訴字第130號
公  訴  人  臺灣雲林地方檢察署檢察官
被      告  黃振安




上列被告因公共危險案件，經檢察官聲請以簡易判決處刑（110
年度撤緩偵字第57號），本院斗六簡易庭認不宜以簡易判決處刑
（原案號：110年度六交簡字第242號），改依通常程序審理，被
告於本院準備程序中就被訴事實為有罪之陳述，經本院合議庭裁
定由受命法官獨任行簡式審判程序，判決如下：
    主  文
黃振安犯駕駛動力交通工具發生交通事故，致人傷害而逃逸罪，
累犯，處有期徒刑柒月。
    事  實
一、黃振安於民國109年8月5日上午10時許，騎乘車牌號碼000-0
    00號普通重型機車（下稱A車）沿雲林縣斗六市明德路由西
    往東方向行駛，行經雲林縣○○市○○路000號前時，本應注意
    騎乘機車時，駕駛人應注意車前狀況，並隨時採取必要之安
    全措施，而依當時天候晴、日間自然光線、柏油路面乾燥、
    無缺陷、無障礙物，且視距良好，並無不能注意之情事，竟
    疏未注意及此，即貿然騎車前行，適有張超雄騎乘車牌號碼
    000-0000號普通重型機車（下稱B車）行駛在前，行至上開
    路段中央等待對向來車通過後準備左轉，黃振安所騎乘之A
    車即自後追撞張超雄騎乘之B車後方車身，雙方均人車倒地
    ，張超雄因而受有四肢多處擦挫傷之傷害（黃振安所涉過失
    傷害罪嫌，未據告訴）。詎黃振安明知自己騎乘機車肇事，
    亦見張超雄因兩車發生碰撞而人車倒地受傷，理應立即採取
    救護或其他必要措施，並向警察機關報告，不得逕行駛離，
    竟因擔心其當日飲酒後騎乘機車上路之舉為警查獲，仍基於
    騎乘機車肇事致人受傷而逃逸之故意，未對張超雄施以必要
    之救護措施，亦未停留在現場等候救護車或員警到場，復未
    向張超雄表明身分或留下聯絡方式，旋騎乘A車離開現場。
    嗣經警據報到場處理，依張超雄所告知之A車車牌號碼及A車
    遺留在現場之車體跡證，始循線查悉上情。
二、案經雲林縣警察局斗六分局報告臺灣雲林地方檢察署檢察官
    偵查後聲請以簡易判決處刑。
    理  由
壹、程序方面：
    被告黃振安本案所犯均非死刑、無期徒刑、最輕本刑為3年
    以上有期徒刑之罪或高等法院管轄第一審案件，其於準備程
    序進行中，先就被訴事實為有罪之陳述（見本院交訴卷第35
    頁），經告知其簡式審判程序之旨，並聽取公訴人及被告之
    意見後，本院業已依刑事訴訟法第273條之1第1項之規定，
    裁定由受命法官獨任以簡式審判程序進行本案之審理，是本
    案之證據調查，依刑事訴訟法第273條之2規定，自不受同法
    第159條第1項、第161條之2、第161條之3、第163條之1及第
    164條至第170條規定之限制，合先敘明。
貳、實體方面：
一、認定事實所憑之證據及理由：
  ㈠上揭事實，業據被告於警詢、偵訊、本院準備程序中及審理
    時均坦承不諱（見警卷第2至4頁；偵卷第8至10頁；本院交
    訴卷第35至36、44、46頁），核與證人即被害人張超雄於警
    詢時所證情節大致相符（見警卷第5至6頁反面），並有道路
    交通事故現場圖、道路交通事故調查報告表㈠及㈡、被害人所
    提之國立成功大學醫學院附設醫院斗六分院109年8月5日中
    文診斷證明書、雲林縣警察局斗六分局重要交通事故紀錄通
    報單、同分局公正派出所偵查報告書、110報案紀錄單各1份
    、道路交通事故現場及被告與被害人受傷照片共14張等證據
    資料在卷可佐（見警卷第7至10、12至20頁），足認被告所
    為之任意性自白核與事實相符，應值採信。
  ㈡按汽車行駛時，駕駛人應注意車前狀況，並隨時採取必要之
    安全措施；又汽車係指在道路上不依軌道或電力架線而以原
    動機行駛之車輛（包括機車），道路交通安全規則第2條第1
    項第1款、第94條第3項分別定有明文。查被告前考領有普通
    重型機車之駕駛執照（見警卷第10頁），對於前揭規定自難
    諉為不知，則其騎乘A車上路時，理應注意並確實遵守前述
    道路交通安全規則之規範。而以案發當時天候晴、日間自然
    光線、柏油路面乾燥、無缺陷、無障礙物且視距良好，足供
    確認其行向前方之其他車輛行駛情形之外在情狀，有道路交
    通事故調查報告表㈠及道路交通事故現場照片存卷可按（見
    警卷第9、12、13頁），客觀環境並無不能注意之情事，竟
    於騎乘A車行經雲林縣○○市○○路000號前時，未注意車前狀況
    ，即貿然騎車前行，被告復於本院準備程序中供承：被害人
    與我同方向，我騎在他後面，他在雙黃線上等對向車輛通過
    後要左轉，我煞車不及，我是未注意車前狀況等語（見本院
    交訴卷第35頁），致所騎乘之A車自後追撞同向前方由被害
    人騎乘之B車，堪認被告確有未注意車前狀況，並隨時採取
    必要之安全措施之過失甚明。又被告上開過失行為導致被害
    人受有首揭傷害，堪認被告之過失與被害人受傷之結果間具
    有相當因果關係無訛。
  ㈢按刑法第185條之4第1項肇事逃逸罪係以兼顧維護交通安全，
    加強救護減少被害人死傷，同時促使駕駛人於肇事後能對被
    害人即時救護為立法目的。所謂「逃逸」係指行為人主觀上
    針對駕駛動力交通工具肇事致人死傷乙節有所認識，客觀上
    猶擅自離開肇事現場之舉，評價重點在於「逃逸」之禁止，
    苟若行為人未及等待警方人員到場處理、未獲他方同意或未
    留存相關聯繫資料即逕自離開事發現場，均屬逃逸行為。另
    本罪性質上屬於「抽象危險犯」，亦即由立法者預設此類行
    為之危險性，尚不以存在具體危險或發生實害為必要，故被
    害人受傷輕重、是否為無自救能力人或有無立即送醫救治之
    必要等情，俱非所問，倘行為人肇事後出於逃逸犯意而實行
    逃逸行為，即該當「逃逸」之構成要件，並無逃逸既遂或未
    遂之區別，更與事後是否重返回現場或被害人已否報警無涉
    。本案被告係騎乘A車自後追撞同向前方由被害人所騎乘之B
    車，致雙方均人車倒地受傷乙情，分據被告供述及被害人證
    述在卷（見警卷第2至6頁反面；偵卷第8至9頁；本院交訴卷
    第35頁），足認兩車撞擊之力道非輕。又被告於本院準備程
    序中已明確供稱其於案發當時有看到被害人倒地後，手部有
    受傷，但其未予理會即騎車離去乙情（見本院交訴卷第35至
    36頁），可見被告明知自己騎乘A車肇致前揭道路交通事故
    ，亦知悉被害人受此撞擊後，身體業已受傷，則其於案發後
    ，未停留在現場對被害人採取救護或其他必要措施，復未向
    警察機關報告，即在未留下身分資料或聯繫方式予被害人之
    情況下，逕自騎乘A車離開肇事地點，其主觀上顯具有肇事
    致人受傷而逃逸之故意乙節，同堪認定。
  ㈣綜上，本案事證明確，被告前揭犯行堪以認定，應予依法論
    科。
二、論罪科刑：
  ㈠按行為後法律有變更者，適用行為時之法律，但行為後之法
    律有利於行為人者，適用最有利於行為人之法律，刑法第2
    條第1項定有明文。查本案被告行為後，刑法第185條之4於1
    10年5月28日依司法院釋字第777號解釋意旨修正公布，並自
    同年月30日生效。修正前刑法第185條之4規定：「駕駛動力
    交通工具肇事，致人死傷而逃逸者，處1年以上7年以下有期
    徒刑」，修正後則規定：「駕駛動力交通工具發生交通事故
    ，致人傷害而逃逸者，處6月以上5年以下有期徒刑；致人於
    死或重傷而逃逸者，處1年以上7年以下有期徒刑。犯前項之
    罪，駕駛人於發生交通事故致人死傷係無過失者，減輕或免
    除其刑」，修正後之條文將「肇事」修正為「發生交通事故
    」，以符合罪刑明確性之原則；另就該罪之法律效果部分，
    依行為人對法益侵害程度為（普通）傷害、重傷害或死亡之
    不同，而分別訂定不同刑度之處罰，以符憲法罪刑相當原則
    ；另增訂第2項規定，就犯同條第1項之罪之駕駛人，於發生
    交通事故致人死傷係無過失者，減輕或免除其刑，俾符合憲
    法比例原則之要求。承前所述，被告對於本案道路交通事故
    之發生，具有未注意車前狀況及隨時採取必要安全措施之過
    失責任，且被害人確因此受有四肢多處擦挫傷之（普通）傷
    害，則被告本案所適用駕駛動力交通工具肇事致人傷害而逃
    逸罪之法定刑由修正前之「1年以上7年以下有期徒刑」，修
    正為「6月以上5年以下有期徒刑」，經比較新舊法之結果，
    顯以修正後之規定較有利於被告，依刑法第2條第1項但書之
    規定，本案即應適用修正後刑法第185條之4第1項前段之規
    定論處。
  ㈡核被告所為，係犯刑法第185條之4第1項前段之駕駛動力交通
    工具發生交通事故，致人傷害而逃逸罪。
  ㈢被告前因酒後駕車之公共危險案件，經本院以107年度六交簡
    字第279號判決判處有期徒刑3月確定，於107年11月15日易
    科罰金執行完畢等情，有臺灣高等法院被告前案紀錄表在卷
    可參（見本院交訴卷第27至30頁），是其於上開有期徒刑執
    行完畢5年以內，故意再犯本案有期徒刑以上之罪，為累犯
    。本院審酌被告前案所犯酒後駕車之不能安全駕駛動力交通
    工具罪，規範目的在於維護道路交通安全，以防止交通事故
    之發生，用以維護所有用路人之生命及身體不受侵害，而本
    案被告所犯肇事致人傷害逃逸罪，其立法目的亦在維護交通
    安全，加強救護，減少被害人之死傷，促使駕駛人於肇事後
    ，能對被害人即時救護，上開2罪復同列刑法公共危險罪章
    ，是均與大眾交通安全之公共利益相關。而被告於前案執行
    完畢後，未自我約束以避免再犯罪，尚自承於109年8月5日
    本案道路交通事故發生前，亦係於飲酒後騎乘A車上路（見
    本院交訴卷第35至36頁），復於肇事後為躲避警方查緝其酒
    後駕車行為，進而再犯本案與交通安全公共利益相關之肇事
    致人傷害逃逸罪，足認其無視國家法律禁令，未能謹慎守法
    ，刑罰反應力相當薄弱，應有加重其刑，延長其矯正期間，
    以收警惕之效並助其再社會化之必要。又本案依被告之犯罪
    情節，並無應處最低法定刑，且無刑法第59條規定得減輕其
    刑之情形，另適用累犯加重規定時，亦無超過被告所應負擔
    罪責之情事，爰就被告本案犯行，依刑法第47條第1項規定
    加重其刑。
  ㈣爰審酌被告騎乘A車上路，行經肇事地點時，疏於留意車前狀
    況並隨時採取必要之安全措施，即貿然騎車前行，因而自後
    追撞被害人所騎乘之B車，致被害人受有首揭傷害，而被告
    騎車肇事後，明知被害人已倒地受傷，竟未為救護或採取其
    他必要措施即逕自離去，所為實應予嚴正非難；又被告犯後
    雖於偵查中即與被害人調解成立，並已支付賠償金額新臺幣
    （下同）3萬元完畢（見偵卷第12頁），因而經臺灣雲林地
    方檢察署檢察官作成緩起訴處分，然被告於緩起訴期間，未
    珍惜檢察官予其緩起訴處分之機會，率爾又犯另案酒後駕車
    之公共危險案件，而經同署檢察官另案提起公訴，其本案所
    獲之緩起訴處分亦因此遭撤銷，有臺灣雲林地方檢察署檢察
    官110年度撤緩字第116號撤銷緩起訴處分書可按（見撤緩卷
    第7頁），而被告對此不僅未見反省，猶於本院準備程序中
    及審理時先後供稱其本案之所以肇事逃逸，係為躲避警方查
    緝其酒後駕車行為，且其自幼抽菸喝酒迄今，無法改變酒後
    駕車之習慣，其認為被害人僅受小挫傷之傷勢，其為此賠償
    被害人3萬元，尚嫌過多等語（見本院交訴卷第35至36、45
    頁），由此再再足見被告全然未正視己過，尚大言不慚合理
    化其嚴重危害他人生命、身體及交通安全之違法行為，犯後
    態度不佳；惟念及被告犯後始終坦承肇事逃逸之犯行，另考
    量本次車禍係偶然發生之事故及被害人所受之傷勢尚非甚為
    嚴重等節，兼衡被告自陳為高中肄業之智識程度，及其於另
    案入監執行前係獨居且未從事任何工作，經濟來源為其女兒
    之家庭生活、工作經濟狀況等一切情狀（見本院交訴卷第48
    頁），量處如主文所示之刑。
據上論斷，應依刑事訴訟法第452條、第273條之1第1項、第299
條第1項前段，刑法第2條第1項但書、第185條之4第1項前段、第
47條第1項，判決如主文。
本案經檢察官程慧晶聲請以簡易判決處刑，檢察官蔡如琳到庭執
行職務。
中　　華　　民　　國　　111 　年　　1 　　月　　18　　日
                  刑事第三庭  法  官  蘇珈漪
以上正本證明與原本無異。
如不服本判決應於收受判決後 20 日內向本院提出上訴書狀，並
應敘述具體理由；其未敘述上訴理由者，應於上訴期間屆滿後
20 日內向本院補提理由書（均須按他造當事人之人數附繕本）
。「切勿逕送上級法院」。
                              書記官  曾百慶
中　　華　　民　　國　　111 　年　　1 　　月　　18　　日

附錄本案論罪科刑法條全文：
中華民國刑法第185條之4
駕駛動力交通工具發生交通事故，致人傷害而逃逸者，處6月以
上5年以下有期徒刑；致人於死或重傷而逃逸者，處1年以上7年
以下有期徒刑。
犯前項之罪，駕駛人於發生交通事故致人死傷係無過失者，減輕
或免除其刑。